【裁判字號】    89,台上,3058
【裁判日期】    890531
【裁判案由】    偽造文書等罪
【裁判全文】
最高法院刑事判決                              八十九年度台上字第三○五八號
    上訴人  台灣高等法院高雄分院檢察署檢察官
    被  告  甲○○
右上訴人因被告偽造文書等罪案件，不服台灣高等法院高雄分院中華民國八十七年一
月六日第二審判決（八十六年度上易字第二六三八號，起訴案號：台灣高雄地方法院
檢察署八十五年度偵續字第三二五號），提起上訴，本院判決如左：
    主  文
原判決關於偽造文書部分撤銷，發回台灣高等法院高雄分院。
其他上訴駁回。
    理  由
一撤銷發回部分：
本件原判決以公訴意旨略稱：被告甲○○與李嘉興及李陳蓮香夫妻，於民國八十三年
五月七日，就坐落於高雄市○○區○○街一○三四、一○三六、一○三四之一地號簽
訂興建房屋工程合約，建築地上七層、地下一層之房屋一棟，共計十戶，總價新台幣
（下同）三千六百九十萬零九百元，李嘉興已先付工程款三千萬元，詎被告基於概括
之犯意，明知前開工程之結構體已完工，不需使用水泥，竟於八十四年十一月三十日
及同年十二月八日，先後以李嘉興名義向台灣水泥股份有限公司鼓山水泥製品廠（以
下稱台泥公司）訂購水泥，使不知情之台泥公司鼓山廠開立買受人為「李嘉興」之統
一發票二張，足生損害於李嘉興，嗣因李嘉興收受台泥公司之對帳單始知悉上情，因
認被告涉犯刑法第二百十條之偽造文書罪嫌云云，而經審理結果，以不能證明被告犯
罪，因而撤銷第一審之科刑判決，改判諭知被告無罪，固非無見。
惟查：原判決以台泥公司八十六年十二月十三日（八六）鼓業字第二六六號函所載，
被告於八十三年十二月至八十四年四月間訂購預拌混凝土，貨款於八十四年六月二十
日前付清，因買賣雙方未完成訂約手續，致發票遲至八十四年十一月三十日及十二月
八日補開等語（見原審卷第七十九頁），作為有利被告之判決基礎。惟依台泥公司八
十五年十一月二十日（八五）鼓業字第二四六號函及所附電腦建檔資料所載，系爭二
張統一發票所載貨品，其訂貨編號為八四六四九，訂貨日期（ＯＲＤＥＲ  ＤＡＴＥ
）為八十四年十一月十四日（見偵續字第三二五號卷第五十三至五十五頁）。則台泥
公司上開二函所載系爭二張統一發票貨品之訂貨日期似非一致，究竟以何者為準﹖事
關被告有無涉犯偽造文書，自應詳予調查審認。原審未待究明，遽採（八六）鼓業字
第二六六號函作為判決基礎，而對（八五）鼓業字第二四六號函及附件所載訂貨日期
，並未說明不採之理由，併有應於審判期日調查之證據未予調查及判決理由不備之違
法。檢察官上訴意旨，執以指摘原判決此部分不當，非無理由，應認原判決關於偽造
文書部分有撤銷發回更審之原因。
二上訴駁回部分：
按刑事訴訟法第三百七十六條所列各罪之案件，經第二審判決者，不得上訴於第三審
法院，法有明文。本件公訴意旨以被告與李嘉興訂立之工程合約，明載該房屋興建工
程所使用之電梯為日立牌（或三菱牌）八人座，動力三八○Ｖ（價值二百萬元），被
告意圖為自己不法之所有，以公元牌電梯代替，動力為二二○Ｖ（價值一百萬元），
使李嘉興夫婦陷於錯誤，而詐取不法利益一百萬元等情，因認被告涉犯刑法第三百三
十九條第二項詐欺得利部分，原審撤銷第一審科刑之判決，改判諭知被告無罪，核屬
刑事訴訟法第三百七十六條第四款之案件（公訴人認被告係牽連涉犯刑法第二百十條
、第三百三十九條第二項之罪，惟本院依起訴事實所載，認被告所涉犯之上開二部分
犯行，實係分別起意之二罪，並無方法結果之牽連關係）。依首開說明，既經第二審
判決，自不得上訴於第三審法院，上訴人此部分竟復提起上訴，顯為法所不許。
據上論結，應依刑事訴訟法第三百九十七條、第四百零一條、第三百九十五條前段，
判決如主文。
中      華      民      國    八十九    年      五      月    三十一    日
                              最高法院刑事第十一庭
                                  審判長法官  莊  登  照
                                        法官  洪  明  輝
                                        法官  蔡  清  遊
                                        法官  黃  一  鑫
                                        法官  林  秀  夫
       右正本證明與原本無異
                                              書  記  官
中      華      民      國    八十九    年      六      月      七      日


司法院資訊處製作；財團法人民間司法改革基金會備份。
